臺灣臺南地方法院民事判決　九十一年度重訴字第四○○號
　　原　　　告　丙○○
　　訴訟代理人　乙○○
　　被　　　告　甲○○
右被告因業務過失傷害案件，原告提起刑事附帶民事訴訟請求侵權行為損害賠償，經
本院刑事庭裁定移送前來，本院判決如左：
被告應給付原告新台幣貳佰伍拾萬元，及自民國九十一年三月二十三日起至清償日止
，按週年利率百分之五計算之利息。
原告其餘之訴駁回。
訴訟費用由被告負擔二分之一，餘由原告負擔。
本判決原告勝訴部分於原告以新台幣捌拾萬元供擔保後，得假執行。
原告其餘假執行之聲請駁回。
甲、原告方面：
　　一、聲明：
　　　　（一）被告應給付原告新台幣（下同）五百萬元自起訴狀繕本送達之翌日起
　　　　　　　至清償日止，按年息百分之五計算之利息。
　　　　（二）訴訟費用由被告負擔。
　　　　（三）原告願供擔保，請准宣告假執行。
　　二、陳述：
　　　　（一）緣被告甲○○身為外科專科醫師，明知對包皮所在之陰莖係人體泌尿
　　　　　　　與生殖器管，本應提高警覺，詎其應注意能注意，而依當時情形並無
　　　　　　　不能注意情事，竟疏未注意，將丙○○陰莖龜頭部分約一．五公分完
　　　　　　　全截肢，當場血流不已，甲○○立即駕車將丙○○送至台南縣永康市
　　　　　　　奇美醫院急診室，經縫合治療，仍合併尿道狹窄及尖端變形等後遺症
　　　　　　　之事實。業於偵查中供承在卷，並有診斷明書附刑事卷可資佐證，是
　　　　　　　被告知過失侵權行為與原告之受傷互有因果關係，即甚顯然，刑事責
　　　　　　　任部份經台灣台南地方法院檢察署檢察官提起公訴，並經　鈞院判刑
　　　　　　　確定。
　　　　（二）按民法第一百八十四條第一項前段之規定，因故意或不法侵害他人之
　　　　　　　權利者，負損害賠償責任。次按民第一百九十三條第一項之規定，不
　　　　　　　法侵害他人之身體或健康者，對於被害人因此喪失或減少勞動能力或
　　　　　　　增加生活上之需要時，應負損害償責任。依民法第一百九十五條第一
　　　　　　　項前段之規定，不法侵害他人之身體、健康、名譽或自由者，被害人
　　　　　　　雖非財產上之損害，亦得請求賠償相當之金額。
　　　　（三）查，原告於民國九十年七月七日上午十時許，為割除包皮手術前往位
　　　　　　　於台南縣新營市○○路一０一號由甲○○醫師所開設之張外科診所求
　　　　　　　診，亦有病歷資料扣案佐證，以被告甲○○外科專業醫師之資歷，手
　　　　　　　術中竟致病患即原告丙○○陰龜頭部分截肢，造成嚴重傷害，同日又
　　　　　　　轉至台南奇美醫院急診住院並行縫合手術及高壓氧治療，又於同年九
　　　　　　　月二日因陰部皮膚缺損再度於奇美醫院住院治療並進行矯正手術，於
　　　　　　　同月十一日出院，醫師囑言仍需要回診，其間又因併尿道狹窄及尖端
　　　　　　　變形多次赴奇美醫院看診八次，仍需要追蹤觀察，又於九十年十月十
　　　　　　　九日因小便因難赴台中光田綜合醫院就診治療，隨即由醫師診斷後於
　　　　　　　同月三十日住院並於三十一日再度進行手術治療，於同年十一月三日
　　　　　　　出院，前後複診數次，原告因被告對其進行割包皮時誤切龜頭致原告
　　　　　　　生殖器變形與排尿困難等症狀，被告之醫療過失造成原告長期飽受折
　　　　　　　磨，小便時時陰莖疼痛不已，無法如同正常人一般，原告之生殖器尖
　　　　　　　端變形、尿道狹窄需再進行該生殖器之整形美容手術，日後尚需支付
　　　　　　　龐大之醫療費。另查，原告為家中獨子，尚未結婚成家，因本件醫療
　　　　　　　業務過失成了本國首例無辜犧牲者，已造成嚴重心靈創傷，內心倍感
　　　　　　　無助、徬徨，對原告而言身心實難撫平。又，原告身為正當公職人員
　　　　　　　，生活正常身心健全，豈料因被告甲○○醫師之粗率行為，奪走原告
　　　　　　　原本健全之命根子，精神受創至鉅，往後即面臨各種折磨及心理障礙
　　　　　　　，並陰影揮之不去，未來，心理上負擔不單只是自己更關係到整個家
　　　　　　　庭，仍需長期就醫接受心理治療與建設，是因本件之嚴重傷害經醫院
　　　　　　　數次治療，前後亦開刀四次及長期得複診．．．等種種後遺症讓原告
　　　　　　　生活受到打擊，所飽受精神上之折磨與痛苦，凡此種種，均為無可彌
　　　　　　　補缺陷，爰請求精神慰藉金五百萬元。
　　三、證據：提出診斷證明書影本八件、醫療費明細及收據影本三十一件。
乙、被告方面：
　　一、聲明：
　　　　（一）駁回原告之訴。
　　　　（二）訴訟費用由原告負擔。
　　二、陳述：
　　　　（一）緣被告於九十年七月七日因業務上過失致將原告陰莖龜頭部分約一點
　　　　　　　五公分截肢，致原告生有尿道狹窄及尖端變形等傷害，此並經台灣台
　　　　　　　南地方法院刑事庭判決有罪確定在案，合先敘明。
　　　　（二）惟查，被告於發生本件傷害後，速將原告送往奇美醫院急診，被告並
　　　　　　　致意慰問金六萬元及支付醫療費用十一萬元於原告，後兩造因賠償事
　　　　　　　宜無法達成和解，被告遂於九十一年五月十三日以存證信函隨函郵寄
　　　　　　　五十萬元之現金匯票予原告此部分之六十七萬元應係賠償金之一部分
　　　　　　　。
　　　　（三）又原告於起訴主張日後之「整形美容手術三十五萬元」與「複診醫療
　　　　　　　費用二十萬元」部份，查原告所受傷害確需再進行上述之手術及複診
　　　　　　　，惟原告並未提出其主張上述費用之證據。
　　　　（四）本件原告其傷害並未喪失或毀敗其生殖功能，而其後遺症依現今台灣
　　　　　　　醫學技術應可治癒，故被告認原告主張五百萬元之慰撫金，似乎過高
　　　　　　　。
　　三、證據：提出郵局存證信函影本及支票影本各一件。
丙、本院依職權調閱本院九十一年度易字第六一號被告業務過失傷害案件刑事卷宗；
　　向財政部財稅資料中心調取兩造之財產總歸戶明細資料；向長庚紀念醫院林口醫
　　學中心函查原告因本次醫療過失所致之傷害情況，及經醫療手術後之復原情形，
　　是否影響其生殖及其他功能，爾後所需之診療手術等情。
　　理　　由
一、本件原告於起訴時，原係請求被告給付醫療費用七千零八十四元、整型美容手術
　　費用三十五萬元、日後複診醫療護理費用二十萬元、心理治療費用八十萬元、及
　　精神慰撫金五百萬元，合計六百三十五萬七千零八十四元及自起訴狀繕本送達翌
　　日起之法定遲延利息，嗣於本院審理中以書狀主張保留上開醫療費用七千零八十
　　四元、整型美容手術費用三十五萬元、日後複診醫療護理費用二十萬元及心理治
　　療費用八十萬元之請求，減縮聲明為請求被告給付精神慰撫金五百萬元及自起訴
　　狀繕本送達翌日起之法定遲延利息，有原告於九十一年十月二十二日所提之陳報
　　狀附卷可稽，核屬民事訴訟法第二百五十五條第一項第三款減縮訴之聲明，於法
　　並無不合，先予敘明。
二、原告主張：被告於為原告實施包皮割除手術時，應注意能注意，而依當時情形並
　　無不能注意情事，竟疏未注意，將原告之陰莖龜頭部分約一．五公分完全截肢，
　　當場血流不已，被告立即駕車將原告送至台南縣永康市奇美醫院急診室，經縫全
　　治療，仍合併尿道狹窄及尖端變形等後遺症，是被告之過失侵權行為與原告之受
　　傷互有因果關係，即甚顯然，刑事責任部份經台灣台南地方法院檢察署檢察官提
　　起公訴，並經　鈞院判刑確定。原告因被告對其進行割包皮時之醫療過失行為，
　　誤切龜頭致原告生殖器變形與排尿困難等症狀，因本件傷害經醫院數次治療，前
　　後亦開刀四次及長期得複診．．．等種種後遺症讓原告長期飽受折磨，原告之生
　　殖器尖端變形、尿道狹窄需再進行該生殖器之整形美容手術，日後尚需支付龐大
　　之醫療費，且原告為家中獨子，尚未結婚成家，因本件醫療業務過失已造成嚴重
　　心靈創傷，內心倍感無助、徬徨，對原告而言身心實難撫平，精神受創至鉅，內
　　心陰影揮之不去，凡此種種，均為無可彌補缺陷，爰請求精神慰藉金五百萬元及
　　法定遲延利息等情。
　　被告則以：被告於發生本件傷害後，速將原告送往奇美醫院急診，被告並致意慰
　　問金六萬元及支付醫療費用十一萬元於原告，後兩造因賠償事宜無法達成和解，
　　被告遂於九十一年五月十三日以存證信函隨函郵寄五十萬元之現金匯票予原告，
　　此部分之六十七萬元應係賠償金之一部分。又原告對其所受傷害確需再進行整型
　　美容之手術及複診並未提出證據以證明。再本件原告其傷害並未喪失或毀敗其生
　　殖功能，而其後遺症依現今台灣醫學技術應可治癒，故被告認原告主張五百萬元
　　之慰撫金，似乎過高等語，資為抗辯。
三、本件原告主張：被告甲○○為外科專科醫師，於為原告實施包皮割除手術時，應
　　注意能注意，而依當時情形並無不能注意情事，竟疏未注意，將原告之陰莖龜頭
　　部分約一．五公分完全截肢，當場血流不已，經送奇美醫院縫合治療，仍合併尿
　　道狹窄及尖端變形等後遺症之事實，業據其提出診斷證明書及醫療收據等件為證
　　，並經被告於本院審理時及本院九十一年度易字第六一號被告過失傷害刑事案件
　　審理中均坦認在卷，且被告之醫療過失行為，經上開刑事案件審理結果，亦同此
　　認定，認被告因業務上過失傷害之罪證明確，判處有期徒刑六月，得易科罰金，
　　並緩刑三年確定在案，亦經本院調取上開刑事案卷核閱屬實，是原告主張之上開
　　事實應堪信為真實。
四、按故意或過失不法侵害他人權利者，負損害賠償責任；不法侵害他人之身體、健
　　康、名譽、自由、信用、隱私、貞操，或不法侵害其他人格法益而情節重大者，
　　被害人雖非財產上之損害，亦得請求賠償相當之金額，民法第一百八十四條第一
　　項前段及第一百九十五條第一項前段分別定有明文。查被告係外科專科醫師，明
　　知對包皮所在之陰莖係人體泌尿與生殖器管，於施作包皮割除手術時，本應盡最
　　高之注意義務，應注意能注意，而依當時情形並無不能注意情事，竟疏未注意，
　　將原告之陰莖龜頭部分約一．五公分完全截肢，雖經縫合治療，仍合併尿道狹窄
　　及尖端變形等後遺症，足見被告就上開醫療行為顯有過失甚明，而原告之受傷結
　　果，與被告之上開醫療過失行為並互有因果關係，亦至為顯然，是被告之醫療過
　　失行為，已侵害原告之身體，自應負損害賠償責任。雖被告另辯稱：原告對其所
　　受傷害確需再進行整型美容之手術及複診並未提出證據以證明云云，惟查原告因
　　被告於九十年七月七日之上開醫療過失行為，當日即送奇美醫院緊急縫合並住院
　　十八天診療，其後陸續於九十年九月一日至奇美醫院施作第二次龜頭縫合及切開
　　尿道口手術；於同年十月三十一日台中光田醫院進行尿道造口手術；復分別於九
　　十一年七月二十五日及九月十六日至長庚紀念醫院進行二次尿道整型手術，其後
　　仍再繼續門診追蹤中，有診斷證明書四紙附卷可稽，又經本院向長庚紀念醫院林
　　口醫學中心函查原告因本次醫療過失所致之傷害情況，及經醫療手術後之復原情
　　形，是否影響其生殖及其他功能，爾後所需之診療手術等情，亦經該院以九十一
　　年九月十七日（九一）長庚院法字第０九一四號函覆：「張君（即原告）係因尿
　　道狹窄併發小便困難至本院接受尿道成形術，術前外觀有尿道口狹窄及尿道口周
　　圍有明顯疤痕組織，尿道的開口，位於冠狀溝下緣，術後排尿及生殖功能的回復
　　與否，尚須一段時日的觀察及評估，由於病患回診時，仍有小便不適之主訴，後
　　續仍須持續追蹤治療，並視病患後續實際情形，決定治療方式，另病患之生殖器
　　外形，有些變形，惟是否影響功能，仍須一段時間之評估，至於是否整形，需取
　　決於其功能及組織變化而定，目前尚無法據以評估。」等語綦詳，足證原告因被
　　告之醫療過失行為，所致之傷害，除經上開數次復原整形手術外，後續尚須長期
　　追蹤治療，甚至亦不排除須為整形手術之可能，是被告抗辯：原告對其所受傷害
　　確需再進行整型美容之手術及複診並未提出證據以證明云云，並不能執為免除其
　　賠償責任之藉口，自非可取。從而，原告依民法第一百八十四條第一項前段及第
　　一百九十五條第一項前段之規定，請求被告賠償非財產上損害，即屬有據，應予
　　准許。
五、又按慰撫金係屬非財產上之損害賠償，其核給之標準固與財產上損害賠償額之計
　　算不同，然其核給是否相當，應斟酌雙方身分地位、資力經濟狀況與受害情事、
　　加害程度、及其他各種衡量標準而定之。準此，本院審酌原告因被告之醫療過失
　　行為，其龜頭一．五公分遭切除，雖經緊急縫合後，但致尿道口狹窄及尿道口周
　　圍有明顯疤痕組織，尿道的開口，位於冠狀溝下緣，造成小便困難，其後陸續於
　　九十年七月七日、同年九月一日、同年十一月一日、九十一年七月二十五日及同
　　年九月十六日進行龜頭縫合、切開尿道口及尿道整型等手術，將來尚需持續追蹤
　　治療，甚而進行生殖器整形手術，足見原告所受之傷害非輕，非但受傷迄今已歷
　　經四次住院治療並進行開刀矯正手術，其間又因併尿道狹窄及尖端變形需赴醫門
　　診治療數十次，期間之治療行為，生理上所受之傷口疼痛及手術恐懼，已十分重
　　大，且心理上承受須將其私處暴露診療之精神折磨，更非可言喻，至於將來整形
　　及繼續診療費用，原告雖因醫學上診療方式須受制於未來術後之評估而未能證明
　　，而保留該部分將來醫療給付之請求，但依原告之傷害情形，仍須持續治療追蹤
　　並不排除整形手術之可能，有診斷證明書及長庚紀念醫院之上揭函覆在卷可稽，
　　是本院自不得因醫學上尚無法評估，而不先予衡量其將來會有面臨龐大醫療費支
　　出之可能。又參以龜頭係男性生殖器官之一部分，其外觀現雖經縫合，但外形仍
　　有些變形，是否影響其生殖功能，醫學上尚須一段時間之評估，亦有長庚紀念醫
　　院上揭函覆可憑，是上開傷害是否影響其生殖能力，雖因醫學之極限及時間關係
　　而無法確定，惟龜頭乃男性之重要生理部位，其上開受損，在生理上是否會影響
　　其性行為時，陰莖勃起之程度，乃處於尚不可知之變數，甚而在心理上是否因自
　　卑、恐懼等因素而造成陰莖無法勃起而不能行房，亦不得知而非無可能，益見此
　　傷害致原告在將來擇偶及兩性關係方面，必形成其心理上之嚴重障礙，況原告為
　　家中獨子，尚未結婚成家，而中國人將傳宗接代視為終身大事，原告之父母輩之
　　觀念更根深蒂固，因本件醫療業務過失，產生之身體疼痛及心靈創傷，已非僅原
　　告個人所獨受，亦加諸於其父母及家人無比壓力及痛苦，而原告將來面臨結婚生
　　子之問題時，該傷害所造成之內心陰影及恐懼，如影隨形，實難撫平。再參以被
　　告身為外科專任醫師，病患將其身體生命交由照顧，乃希能得到妥善之醫療，免
　　除其病痛，是以被告於執行醫療業務時，本應課以較常人為高之注意義務，竟疏
　　未注意致生原告之傷害。復斟酌原告大學畢業，現職國小老師，月入四萬餘元，
　　為家中獨子，父母現均無工作，須賴其負擔家庭生計，故經濟情況不佳，而被告
　　為開業醫師，收入尚稱不錯，又經本院向財政部財稅資料中心調取該中心於九十
　　一年八月十三日資五字第九一一三七二一九號函所附兩造之財產明細，原告並無
　　任何資產資料，而被告則擁有坐落台南縣二筆土地、雲林縣六筆土地及台南縣、
　　雲林縣各一筆建物，並有現值八十多萬元之股票投資，與ＢＭＷ汽車一部，顯見
　　被告資力甚豐。且佐以本件傷害發生後，被告即速將原告送往奇美醫院急診，並
　　支付部分醫療費用予原告，其後兩造雖因賠償數額無法達成和解，惟被告已共賠
　　付原告六十七萬元（包括部分醫療費），亦可見被告負責之誠意，暨兩造之教育
　　程度、社會地位等一切情狀，本院認原告請求之慰撫金以二百五十萬元為適當，
　　逾此部分之請求，尚屬無據。
六、綜上所述，原告依侵權行為之法律關係，請求被告給付二百萬五十元，及自起訴
　　狀繕本送達翌日即九十一年三月二十三日起至清償日止，按週年利率百分之五計
　　算之利息，為有理由，應予准許；逾此部分之請求，為無理由，應予駁回。
七、本案事證已臻明確，兩造其餘主張、陳述及所提之證據暨攻擊、防禦之方法，均
　　與本案判斷結果無影響，無庸再予一一審酌，附此敘明。
八、本件原告勝訴部分，原告陳明願供擔保請准宣告假執行，核無不合，爰酌定相當
　　之擔保金額，予以准許。至原告敗訴部分，其假執行之聲請失所附麗，應併予駁
　　回。
九、結論：原告之訴為一部有理由、一部無理由，依民事訴訟法第七十九條但書、第
　　三百九十條第二項，判決如主文。
中　　　華　　　民　　　國　　九十一　　年　　　十一　　月　　　二十　　日
                                臺灣臺南地方法院民事第二庭
~B法　　　官　蔡　美　美
右為正本係照原本作成
如對本判決上訴，須於判決送達後廿日內向本院提出上訴狀
中　　　華　　　民　　　國　　九十一　　年　　　十一　　月　　　二十　　日
~B法院書記官　杜　孟　珍
